【裁判字號】    97,台上,2646
【裁判日期】    970619
【裁判案由】    違反槍砲彈藥刀械管制條例
【裁判全文】
最高法院刑事判決            九十七年度台上字第二六四六號
上  訴  人  甲○○（原名梁金隆）
選任辯護人  趙國生律師
上列上訴人因違反槍砲彈藥刀械管制條例案件，不服台灣高等法
院中華民國九十四年七月二十八日第二審判決（九十四年度上訴
字第一六七五號，起訴案號：台灣桃園地方法院檢察署九十三年
度偵字第二八二０號），提起上訴，本院判決如下：
    主  文
原判決撤銷，發回台灣高等法院。
    理  由
本件原判決認定：上訴人甲○○（原名梁金隆）前於民國八十九
年間，因違反毒品危害防制條例案件，經原審法院判處有期徒刑
六月確定，並於九十年四月三十日易科罰金執行完畢。猶不知警
惕，竟意圖製造可發射金屬或子彈具有殺傷力之槍枝，先於九十
二年十月間某日，至新竹市地區某店家購入銅條，並自網路上購
買供製造槍枝、子彈用之土造金屬彈殼一批、土造金屬槍管、玩
具手槍槍身、玩具長槍槍身、玩具手槍滑套、玩具手槍槍管、玩
具長槍彈夾、玩具手槍彈夾、玩具長槍槍機及其他玩具手槍機組
件等物品後，即未經許可，向不知情之梁祐鈞借用桃園縣楊梅鎮
○○○路七一七號地下室，利用梁祐鈞所有置於該地下室之長銅
條、鑽頭、砂輪機、手提電磨機、手提刻磨機、銼刀等工具，以
截取銅條磨製成彈頭後，再加裝彈殼、底火及火藥之方式，製造
子彈一顆，並已達可擊發具有殺傷力之程度。復著手貫通上開購
得之土造金屬槍管一支，惟尚未達得組裝於同型槍枝上之程度而
未遂。嗣於九十三年一月十六日上午十時許，為警在上址地下室
查獲，並扣得上訴人所有如原判決附表一所示之土造子彈等物，
及梁祐鈞所有如原判決附表二所示之鑽頭等工具等情，因而撤銷
第一審不當之科刑判決，依想像競合犯從一重改判論處上訴人未
經許可，製造可發射金屬或子彈具有殺傷力之槍砲，未遂（累犯
）罪刑，固非無見。
惟查：(一)、槍砲彈藥刀械管制條例第十一條第一項、第五項原規
定「未經許可，製造、販賣或運輸第四條第一項第一款所稱其他
可發射金屬或子彈具有殺傷力之各式槍砲者，處……」、「第一
項至第三項之未遂犯罰之」，業經於九十四年一月二十六日修正
刪除，同年月二十八日生效，該刪除之規定，分別併入修正後之
槍砲彈藥刀械管制條例第八條第一項、第五項，且修正後之該條
例第八條第一項規定之法定刑為：「無期徒刑或五年以上有期徒
刑，併科新臺幣一千萬元以下罰金」，而修正前該條例第十一條
第一項規定之法定刑則為：「五年以上有期徒刑，併科新臺幣一
千萬元以下罰金」，修正前之處罰較修正後之處罰為輕，乃原審
於該條例修正生效後之九十四年七月二十八日判決，竟於依修正
前刑法第二條第一項前段規定比較新舊法後，認應適用修正後之
法條予以論處，於法自屬有違。(二)、原判決認扣案如其附表一所
示之物，除其中編號具殺傷力之土造子彈一顆，經於取樣鑑定
時擊發而滅失，故不予宣告沒收外，其餘之物，均係上訴人所有
並供本件製造槍枝、子彈犯罪所用之物，爰依刑法第三十八條第
一項第二款宣告沒收（見原判決第九頁第二十五行至第二十九行
）。該附表編號、並記載查扣之子彈半成品共四０八顆（即
三三五顆＋七十三顆）。然本件查扣之子彈半成品，依卷附桃園
縣警察局楊梅分局扣押物品目錄表所示，計四０五顆（即二三顆
＋三０九顆＋七三顆，見偵查卷第十三頁、第十四頁），另卷存
內政部警政署刑事警察局槍彈鑑定書則載示共三三五顆（即三一
二顆＋二十三顆），均與原判決附表所載不符。該查扣子彈半成
品之數量究竟若干，攸關沒收範圍之認定，基於公平正義之維護
，即有究明之必要。乃原審未予查明，遽行判決，自嫌速斷。上
訴意旨指摘原判決違法，非無理由，認應發回更審，期臻翔適。
又刑法部分條文於九十四年一月七日修正、同年二月二日公布，
並自九十五年七月一日施行，其中第四十二條關於罰金易服勞役
之折算標準及期限，亦有修正，案經發回，更審時宜併注意新舊
法之比較適用。
據上論結，應依刑事訴訟法第三百九十七條、第四百零一條，判
決如主文。
中    華    民    國  九十七  年    六    月   十九   日
                      最高法院刑事第七庭
                          審判長法官  陳  世  雄
                                法官  魏  新  和
                                法官  吳  信  銘
                                法官  徐  文  亮
                                法官  陳  東  誥
      本件正本證明與原本無異
                                      書  記  官
中    華    民    國  九十七  年    六    月  二十四  日
                                                 H


司法院資訊處製作；財團法人民間司法改革基金會備份。
